臺灣花蓮地方法院刑事判決
111年度原訴字第34號
公  訴  人  臺灣花蓮地方檢察署檢察官
被      告  鍾文平


上列被告因傷害等案件，經檢察官提起公訴（110年度偵字第213
2號），本院判決如下：
    主    文
鍾文平犯侵入住宅罪，處拘役貳拾伍日，如易科罰金，以新臺幣
壹仟元折算壹日。
鍾文平被訴傷害罪部分，公訴不受理。
    犯罪事實
鍾文平於民國110年2月21日20時許，因故與杜鍾維峻透過電話聯
繫，因不滿杜鍾維峻之態度，竟基於侵入他人住宅之犯意，未經
花蓮縣○○鄉○○路000巷0號之實際居住人李清標、杜鍾維峻（杜鍾
維峻已撤回告訴，詳見後述）之同意，無故侵入上址房屋內。
    理    由
甲、有罪部分：
壹、程序方面：
    本判決下述所引用被告以外之人於審判外之陳述，檢察官及
    被告鍾文平，於本院審理時對於該等證據能力均不爭執，且
    迄於言詞辯論終結前亦未聲明異議，本院審酌上開證據資料
    作成時之情況，尚無違法不當及證明力明顯過低之瑕疵，而
    認為以之作為證據應屬適當，依刑事訴訟法第159條之5規定
    ，均有證據能力。
貳、實體部分：
一、認定犯罪事實所憑之證據及理由：                      
(一)訊據被告固坦承有於上揭時地，進入上址房屋，惟矢口否認
    有何侵入住宅犯行，辯稱：我有到他的屋子裡面，但我不認
    為我犯罪，當時是因為杜鍾維峻要拿刀跟我相對，我要把刀
    奪下來，制止他的行為，追上去的過程，進入到他的房屋，
    但我馬上就出來了，我覺得我沒有罪等語。惟查：
 1、被告於110年2月21日20時許，未經花蓮縣○○鄉○○路000巷0號
    房屋實際居住人李清標之同意，即自行進入前開房屋等情，
    業據證人即告訴人李清標、證人李振龍、杜鍾維峻於警詢及
    偵查時證述在案，亦為被告所是認，此部分事實，首堪認定
    。
 2、按刑法第306條第1項侵入住宅罪，重在保護個人之住屋權即
    個人居住之場所有不受其他人侵入留滯其內干擾與破壞之權
    利，故本罪以未經同意無故進入他人住宅為其構成要件。所
    謂無故侵入，則指行為人無權或無正當理由，或未得住屋權
    人之同意而違反住屋權人之意思，進入他人之住宅而言。而
    其侵入理由正當與否，應以客觀標準觀察，凡法律、道義、
    習慣等所應許可，無背於公序良俗而具有社會相當性者，自
    應認為有正當理由，否則憲法第十條保障人民之居住自由權
    利即流於形式。經查，本案被告縱認告訴人杜鍾維峻手持刀
    械之行為有所不當，然告訴人杜鍾維峻既轉身進入屋內，而
    未有何進一步之不法侵害行為，被告自應採取理性溝通之方
    式，而非逕自進入前開屋內奪取告訴人杜鍾維峻手中之刀械
    。揆諸前開說明，被告進入前開房屋，既未徵得告訴人李振
    龍、杜鍾維峻、李清標之同意，所持係因見告訴人杜鍾維峻
    手持刀械而欲奪刀之詞，衡以一般日常生活之經驗法則、論
    理法則、公序良俗及刑法第306條之立法意旨側重保護個人
    之住屋權即個人居住之場所有不受其他人侵入留滯其內干擾
    與破壞之權利與憲法第十條保障人民之居住自由權利之精神
    ，皆難謂被告依憑之理由具有社會相當性而屬正當理由；被
    告雖另辯稱：我進到房子到出來應該沒有1分鐘的時間等語
    ，然被告一有侵入住宅行為，犯罪即告成立，其嗣後是否仍
    有留滯行為，僅關乎侵入住宅行為何時終了，無礙其侵入住
    宅行為之成立。從而被告上開所辯，委無可採。
(二)綜上，本案事證已臻明確，被告犯行堪以認定，應依法論科
    。
二、論罪科刑：
(一)核被告所為，係犯刑法第306條第1項之侵入他人住宅罪。被
    告前因違反毒品危害防制條例等案件，經臺灣高等法院花蓮
    分院以105年度聲字第80號裁定應執行有期徒刑6年8月確定(
    刑期起訖日為105年5月3日至112年1月1日)；又因傷害等案
    件，經臺灣高等法院花蓮分院以107年度聲字第137號裁定應
    執行有期徒刑5月確定(刑期起訖日為112年1月2日至112年6
    月1日)；上開兩案接續執行，於110年2月8日縮短刑期假釋
    出監付保護管束，於112年4月8日原刑期始縮刑期滿，是被
    告犯本案時，上開有期徒刑尚未執行完畢，5年內復無其他
    受有期徒刑執行完畢之情形，有臺灣高等法院被告前案紀錄
    表附卷可考，自不該當刑法第47條之要件，非累犯，起訴意
    旨認被告本案構成累犯，尚有誤會。
(二)爰審酌禁止侵入他人住宅為我國現行之有效規範，並為刑法
    所明定，當為我國人民普遍適用之行為原則，被告於理性思
    考後，仍違背上開行為規範而為本案犯行，國家自應透過刑
    罰再次宣示上開規範之有效性。本院衡酌被告侵入他人住宅
    之方式、時間長短所蘊含之不法內涵，及其中之一告訴人杜
    鍾維峻業已撤回對被告之告訴（見本院卷第137頁刑事撤回
    告訴狀），另參以被告自述國中畢業之智識程度，離婚、無
    小孩需要扶養，從事鐵工，月收入約新臺幣3萬元、家庭經
    濟狀況小康對其遵法能力之影響性等一切情狀（見本院卷第
    243頁），量處如主文所示之刑，並諭知易科罰金之折算標
    準，以資懲儆，及強化一般民眾對於自身受法律保護之合理
    期待。
三、不另為公訴不受理之諭知：
(一)告訴乃論之罪，告訴人於第一審辯論終結前得撤回其告訴，
    又告訴經撤回者，應諭知不受理之判決，刑事訴訟法第238
    條第1項、第303條第3款分別定有明文。又刑法第306條之罪
    ，需告訴乃論，刑法第308條第1項定有明文。而犯罪之被害
    人得為告訴，所指被害人係指因犯罪行為直接受害之人而言
    。刑法第306條之罪，係在保護個人居住安寧及生活隱私權
    ，亦即人對於私密活動或活動所在之空間範圍，擁有不受他
    人干擾之自由。若房屋所有權人將房屋出租他人居住使用後
    ，房屋所有權人未在該房屋內居住，縱被告係無故侵入，因
    對房屋所有權人（或出租人）之居住安寧及個人生活隱私權
    ，不生影響，自非該罪之被害人，對被告涉犯刑法第306條
    之罪，自不得提出告訴（最高法院85年度台非字第277號判
    決意旨參照）。另告訴或請求乃論之罪，未經告訴或其告訴
    已逾告訴期間者，應諭知不受理之判決，並得不經言詞辯論
    ，同法第303條第3款及同法第307條分別定有明文。而所謂
    「未經告訴」，係指未經合法告訴之義，包括依法不得告訴
    及告訴不合法之情形（最高法院91年度台非字第207號判決
    意旨參照）。
(二)起訴書所指被告未經上址房屋屋主李振龍之同意，亦未經實
    際居住人杜鍾維峻之同意，無故侵入上址房屋之行為，涉犯
    刑法第306條第1項之侵入住宅部分，其中，告訴人杜鍾維峻
    已撤回告訴（見本院卷第137頁刑事撤回告訴狀）；至告訴
    人李振龍固為本案房屋之所有權人，然告訴人李振龍未實際
    居住於前址房屋，其係於晚間聽聞有吵鬧、摔東西聲，方才
    得知被告侵入住宅之情節，此有告訴人李振龍於偵查中之陳
    述在卷可參（見偵卷第148頁），是告訴人李振龍縱為本案
    房屋之所有權人，然並未實際居住於本案房屋，其居住安寧
    及個人生活隱私權未受侵害，自非本案之被害人。依前開說
    明，此部分本院應均為不受理之諭知，惟依起訴意旨，此部
    分犯行若成立犯罪，與被告前揭所犯侵入住宅罪具有想像競
    合犯之裁判上一罪關係，基於審判不可分原則，爰不另為不
    受理之諭知。　　
乙、不受理部分：
一、公訴意旨略以：被告鍾文平於110年2月21日20時許，基於傷
    害人身體之犯意，徒手毆打杜鍾維峻右眼、肩膀、並拉扯杜
    鍾維峻之衣服，致杜鍾維峻受有右眼眶鈍挫傷合併眼皮淺度
    撕裂傷、雙側手肘鈍挫傷、左側膝部鈍挫傷、上背部擦挫傷
    等傷害，因認被告涉犯刑法第277條第1項之傷害罪嫌等語。
二、按告訴乃論之罪，告訴人於第一審辯論終結前，得撤回其告
    訴，又告訴經撤回者，應諭知不受理之判決，並得不經言詞
    辯論為之，刑事訴訟法第238條第1項、第303條第3款、第30
    7條分別定有明文。
三、經查，本案被告被訴傷害案件，檢察官起訴書認被告係犯刑
    法第277條第1項之傷害罪，依刑法第287條前段之規定，須
    告訴乃論，茲告訴人杜鍾維峻具狀撤回告訴，有刑事撤回告
    訴狀1份在卷可佐（見本院卷第137頁），揆諸首開說明，爰
    不經言詞辯論，逕為諭知不受理之判決。
據上論斷，應依刑事訴訟法第299條第1項前段、第303條第3款，
判決如主文。　　
本案經檢察官張君如提起公訴，檢察官羅美秀到庭執行職務。
中　　華　　民　　國　　111 　年　　8 　　月　　23　　日
                  刑事第三庭  審判長法  官  黃柏憲
                                    法  官  林育賢
                                    法  官  邱佳玄
以上正本證明與原本無異。
如不服本判決應於收受送達後20日內向本院提出上訴書狀，並應
敘述具體理由。其未敘述上訴理由者，應於上訴期間屆滿後20日
內向本院補提理由書(均須按他造當事人之人數附繕本)「切勿逕
送上級法院」。告訴人或被害人如對於本判決不服者，應具備理
由請求檢察官上訴，其上訴期間之計算係以檢察官收受判決正本
之日期為準。
因疫情而遲誤不變期間，得向法院聲請回復原狀。
中　　華　　民　　國　　111 　年　　8 　　月　　24　　日

                                    書記官  方毓涵
附錄本案論罪科刑所犯法條：
中華民國刑法第306條
無故侵入他人住宅、建築物或附連圍繞之土地或船艦者，處1年
以下有期徒刑、拘役或9千元以下罰金。
無故隱匿其內，或受退去之要求而仍留滯者，亦同。